【裁判字號】    99,交聲,632
【裁判日期】    990331
【裁判案由】    交管條例聲異
【裁判全文】
臺灣板橋地方法院刑事裁定             99年度交聲字第632號
原處分機關  交通部公路總局臺北區監理所
異  議  人  甲○○
即受處分人
上列異議人即受處分人因違反道路交通管理處罰條例案件，對於
交通部公路總局臺北區監理所民國99年3 月1 日所為北監營裁字
第裁40-AEX857979號、第裁40-AEX857980號裁決處分，聲明異議
，本院裁定如下：
    主  文
異議均駁回。
    理  由
一、原處分意旨略以：異議人即受處分人甲○○駕駛車牌號碼08
    8-BLQ 號重型機車，於民國99年1 月20日15時55分許，行經
    臺北市○○○路由北往南與內江街之有燈光號誌管制之交岔
    路口時，因先後有「闖紅燈」與「拒絕停車接受警察人員稽
    查而逃逸」之違規行為，由臺北市政府警察局交通警察大隊
    萬華分隊（下稱原舉發機關）執勤員警記下車號掣單逕行舉
    發；嗣異議人於舉發違反道路交通管理事件通知單（下稱舉
    發通知單）所載應到案日期前提出申訴，並經原處分機關函
    請舉發機關查證後，仍認異議人違規屬實，遂依道路交通管
    理處罰條例第53條第1 項規定，裁處罰鍰新臺幣（下同）1,
    800 元，並依同條例第63條第1 項第3 款（原裁決書漏載第
    3 款）規定記違規點數3 點；另依同條例第60條第1 項規定
    ，裁處罰鍰3,000 元，併依同條例第63條第1 項第1 款（原
    裁決書漏載第1 款）規定記違規點數1 點等語。
二、異議意旨略以：伊當日雖曾騎車行經該處，然無任何違規行
    為，員警所開舉發通知單並未附上照片與其他物證，伊曾向
    當地里辦公室請求提供監視錄影畫面，卻無所得，則在毫無
    憑據之情況下，員警何能開單，員警又稱伊最後逃入廣州街
    內，惟廣州街乃一菜市場，伊又怎能在菜市場中駕車逃逸，
    爰聲明異議，請求撤銷原處分云云。
三、按汽車駕駛人，行經有燈光號誌管制之交岔路口闖紅燈者，
    處1 千8 百元以上5 千4 百元以下罰鍰，道路交通管理處罰
    條例第53條第1 項定有明文；再按汽車駕駛人駕駛汽車有違
    反道路交通管理處罰條例之行為，經交通勤務警察制止時，
    不聽制止或拒絕停車接受稽查而逃逸者，處3 千元以上6 千
    元以下罰鍰，同條例第60條第1 項亦有明定；另汽車駕駛人
    駕駛汽車違反道路交通管理處罰條例第53條、第60條第1 項
    規定者，除應依該條所規定之罰鍰處罰外，並應分別記違規
    點數3 點及1 點，道路交通管理處罰條例第63條第1 項第3
    款、第1 款亦分別規定甚明；經查：
（一）異議人所有之前開機車，於99年1 月20日15時55分許，行
      經臺北市○○○路由北往南與內江街之有燈光號誌管制交
      岔路口時，經員警發覺有於該路口闖越環河南路紅燈號誌
      而通過前揭交岔路口之違規行為，並於員警尾隨追趕命該
      車駕駛人停車之際，另有拒絕停車接受稽查而逃逸之違規
      行為，員警乃於回隊後逕行掣單舉發等情，有臺北市政府
      警察局99年1 月20日北市警交字第AEX857979 號、第AEX8
      57980 號舉發通知單通知聯影本各1 紙在卷可稽，堪認屬
      實。
（二）異議人雖以前詞置辯，否認有何交通違規情事，然查，本
      件異議人當日行經前開路口時，確實先有闖紅燈之違規行
      為，繼之於發現員警開啟警示燈騎車緊追其後，並大聲命
      其停車受檢之際，仍拒絕接受稽查最後順利逃逸等情，業
      據舉發之臺北市政府警察局交通警察大隊執勤員警即證人
      楊名瑋於本院調查中到庭具結後略以：伊當時在該路口停
      等紅燈，環河南路由北往南與內江街之路口行車號誌是紅
      燈，伊就看到環河南路由北往南有一輛機車直接闖環河南
      路、內江街口，那裡常常發生事故，所以伊對那裡的號誌
      非常清楚，且伊有確認環河南路由北往南之車輛均處停等
      狀態，只有異議人的車子有前進，伊發現異議人闖紅燈後
      ，就亮起警示燈，迴轉往南追異議人，異議人回頭看伊追
      上，下個路口是環河南路與長沙街二段，異議人就紅燈左
      轉長沙街往東，再接下來是長沙、西園路口，異議人直行
      ，經過長沙、西昌路口是紅燈，異議人又紅燈右轉，然後
      西昌街直走，到桂林路綠燈右轉，然後桂林、西園路口是
      紅燈，異議人在西園路口紅燈左轉，然後右轉廣州街，廣
      州街那裡人很多，伊就放棄追逐，伊當時都有把這些過程
      記錄下來，前後伊追趕將近1公里，追逐時間則為3至5分
      鐘，伊追逐的過程中一定會先記車牌，然後用喊叫方式告
      訴對方，就一直在喊某某車號靠邊停車，伊現在雖記不得
      車號，但當時一定不會記錯，異議人也有回頭看，所以很
      明顯異議人知道伊在追他，伊回隊上後有比對車籍資料中
      之車身顏色才開單，當時伊與異議人車輛最近的距離約2
      公尺，最後是因為伊的交通隊長有說，如果沒有事證可以
      證明違規人另有更進一步的犯罪事實，現場不宜作侵略性
      更高之其他措施，伊便記下車號，然後回警局開單舉發等
      語證稱綦詳在卷，且觀其前後之相關證述，非但連續亦屬
      完整，毋寧益可徵其對本件異議人違規情事之記憶實甚深
      刻。
（三）而依證人所述當時其與異議人車輛之一切動向，亦與本院
      職務上已知之前開路段相對位置無何出入，則證人既係在
      全程歷時非短，尾隨執行一定距離之追趕後，始因異議人
      車輛駛入人潮眾多之廣州街而告終止，其在相當期間之內
      ，又曾與異議人之車輛極為靠近，甚曾將對方車牌號碼加
      以背誦並多次喊停，最後縱然攔停未果，其在執行勤務之
      際，經此特別留意之追查過程，斯時當已對違規機車之車
      號存有足夠記憶，待回隊上更立即檢索車籍資料確認車身
      顏色無誤後予以開單而無遲疑，由是以查，自無任何跡證
      足認證人舉發之中確有誤判情事。況證人既身為員警，交
      通違規取締本為其勤務內容之一，其上開所述除就內容部
      分極其清楚外，描繪情節亦與常情毫無違背，遑論證人與
      異議人間本無何身分利害業務關係，復無嫌隙，衡情應更
      無甘冒偽證罪刑責風險而設詞構陷異議人之理。從而，既
      查無任何證據足資證明證人有何捏造事實違法取締之不法
      情事，足認其證述應非子虛，自可採信。而異議人於違規
      闖越紅燈後隨即遭證人所發現，並經證人以甚近距離尾隨
      輔以多次喊停仍不遵從此節，既為證人明確證稱同上，基
      此，兩人當時相隔未遠，證人復曾開啟燈號予以警示，更
      以口說方式作成指示，異議人尚且曾回頭加以查看，則異
      議人對其乃因違規而遭員警示意攔停此點，衡情應無不知
      之理，其後猶仍抗拒停車逕行駛離，自屬拒絕停車接受稽
      查而逃逸之違規行為。
（四）反觀異議人之所執辯解，或謂本件既無錄影照片等相關物
      證，故不得舉發，卻忽略交通違規事實往往驟然而現、稍
      縱即逝，若硬性要求舉發員警不分違規情節，一律必須預
      留證據，俾便事後提出供法院審查，除有現實技術可行性
      之困難，勢更將大幅提高交通管理之行政成本，並嚴重削
      弱道路交通管理之行政效能，且舉發交通違規行為之處分
      亦屬行政行為，除應遵循公正、公開與民主之程序，確保
      依法行政之原則，以保障人民權益，亦應兼顧提高行政效
      能，是以若可由舉發員警到庭結證違規情節屬實，且提出
      支持舉發違規可憑信性之相關佐證如上，自不得再予恣意
      挑剔之對應原則；或謂證人所稱其最終駛入之廣州街係菜
      市場，絕無逃脫可能，卻故置證人執行本件追趕之時間已
      為午後4 時，依本院憑據之已知經驗，該處縱有攤商，午
      後亦已打烊此一事實於不顧，無端質疑證人陳述，兩者相
      較，異議人所言實更似事後卸責之詞，自無可採。
四、綜上事證，異議人騎乘上開重型機車，於前揭時、地，行經
    設有燈光號誌管制之交岔路口闖紅燈併拒絕停車接受稽查逃
    逸等違規事實，均堪認定。原處分機關即交通部公路總局臺
    北區監理所據此認異議人有前開違規事由，因而分別裁處異
    議人罰鍰1,800 元，併記違規點數3 點；罰鍰3,000 元，併
    記違規點數1 點，尚無任何違誤，本件異議人之異議均為無
    理由，皆應予駁回。
據上論斷，應依道路交通案件處理辦法第19條，裁定如主文。
中    華    民    國    99    年    3     月    31    日
                  交通法庭    法  官  盧軍傑
上列正本證明與原本無異。
如不服本裁定，應於裁定送達後五日內敘明抗告理由，向本院提
出抗告狀。
                              書記官  周玉茹
中    華    民    國    99    年    4     月    1     日

司法院資訊處製作；財團法人民間司法改革基金會備份。
